臺灣臺中地方法院刑事判決　　　　　　100年度交易字第793號
公　訴　人　臺灣臺中地方法院檢察署檢察官
被　　　告　曾麗卿
　　　　　　郝修榆
上列被告因公共危險案件，經檢察官提起公訴（100年度偵字第
15690號），嗣因被告就被訴事實為有罪之陳述，經本院裁定適
用簡式審判程序審理，判決如下：
    主      文
曾麗卿服用酒類，不能安全駕駛動力交通工具而駕駛，處拘役肆
拾日，如易科罰金，以新臺幣壹仟元折算壹日。
郝修榆服用酒類，不能安全駕駛動力交通工具而駕駛，處拘役肆
拾日，如易科罰金，以新臺幣壹仟元折算壹日。
    犯罪事實：
一、曾麗卿於民國（下同）100年6月4日夜間11時許，在臺中市
    ○○路與中正路口之「凱悅KTV」內，飲用啤酒，已達不能
    安全駕駛動力交通工具之狀態，竟仍於翌日凌晨1時許，駕
    駛車牌號碼5599-SC號自小客車上路；被告郝修榆於100年6
    月5日1時許，在其位於西屯區○○○街63號6樓之1之居處內
    ，食用摻有米酒之燒酒雞，已達不能安全駕駛之狀態，竟仍
    於同日凌晨1時50分許，騎乘車牌號碼BLK-960號重型機車上
    路。嗣於100年6月5日凌晨2時2分許，渠等2人行經西屯區○
    ○○○街與大恩街交叉路口時，均因不勝酒力而互相碰撞，
    致郝修榆人車倒地，並因而受傷送醫（雙方已和解，過失傷
    害部分，未據告訴），經警對曾麗卿為酒精濃度測試，呼氣
    酒精濃度為每公升0.65毫克；另經林新醫院人員抽取郝修榆
    血液，檢驗酒精濃度為89.0mg/dl，換算成呼氣所含酒精濃
    度為每公升0.42毫克。
二、案經臺中市政府警察局第六分局報告臺灣臺中地方法院檢察
    署檢察官偵查起訴。
    理  由
壹、程序事項：
一、按除簡式審判程序、簡易程序及第376條第1款、第2款所列
    之罪之案件外，第一審應行合議審判，刑事訴訟法第284條
    之1定有明文。本件被告所犯刑法第185條之3之罪，屬刑事
    訴訟法第376條第1款所列之罪之案件，依上開條文規定，第
    一審自毋庸行合議審判，先予敘明。
二、被告所犯刑法第185條之3之罪，係死刑、無期徒刑、最輕本
    刑為3年以上有期徒刑以外之罪，其於審理程序就前揭被訴
    事實為有罪之陳述，經告知簡式審判程序之旨，並聽取其與
    公訴人之意見後，本院裁定進行簡式審判程序，是本件之證
    據調查，依刑事訴訟法第273條之2規定，不受同法第159條
    第1項、第161條之2、第161條之3、第163條之1及第164條至
    第170條規定之限制，合先敘明。
貳、實體部分
一、上開犯罪事實，業經被告曾麗卿於警、偵訊及本院審理時供
    承甚明，而被告郝修榆亦於本院審理時坦承犯行，且被告二
    人所供述酒後肇事之內容大致相符，並有林新醫院檢驗報告
    1份（見警卷第13頁）、林新醫院診斷證明書1份（見警卷第
    17頁）、刑法第185條之3案件測試觀察紀錄表2份（被告郝
    修榆部分，見警卷第14頁；被告曾麗卿部分見警卷第15頁）
    、道路交通事故現場圖（見警卷第20頁）、道路交通事故調
    查報告表(一)、(二)1份（見警卷第21─22頁）、臺中市政
    府警察局舉發違反道路交通管理事件通知單影本2紙（見警
    卷第32─33頁）及現場照片18張（見警卷第23─31頁），附
    卷可參，足徵被告前揭自白應與實情相符。
二、按刑法第185條之3公共危險罪，係「抽象危險犯」，不以發
    生具體危險為必要，其立法意旨係因人酒後注意力、反應力
    均較常人為低，若驅車上路，對路上其他汽車或行人之生命
    、身體安全均存有危險性，故特立法嚴禁酒後駕車以保障路
    上過往車輛及行人之法益。另參考美國、德國標準及學者所
    做之調查實證資料分析，血液中酒精濃度在0.1%（或酒精吐
    氣含量在每公升0.5毫克）時，對人體生理行為與駕駛能力
    之影響如下：對生理行為之影響：視覺反應遲鈍、影像不能
    集中、走路或講話可能發抖，動作笨拙；對駕駛能力之影響
    ：駕駛反應遲鈍、同時不能看清前方路況及車旁照後鏡。是
    法務部於88年5月10日，邀請相關單位及學者專家共同研商
    ，認酒精吐氣含量達每公升0.55毫克或血液酒精濃度達0.11
    %以上者，其肇事率為正常人之10倍，已達「不能安全駕駛
    」之標準。然上開標準僅係於行為人是否因飲酒而有「不能
    安全駕駛行為」難以區辨時提供一客觀判斷依據；依照交通
    部運輸研究所79年8月對駕駛人行為之研究（酒醉駕車對駕
    駛行為之分析研究），吐氣每公升酒精含量0.25毫克等於血
    液中酒精濃度（Blood Alcohol Concentration，簡稱BAC）
    0.05%（亦即每100毫升血液中含50毫克酒精），而BAC到達
    0.03%至0.05%時，對駕駛能力之影響為：多數駕駛人心境逐
    漸幻不定、視覺與反應靈敏性減弱、對速度及距離的判斷力
    差。對心理行為之影響為：觀察力逐漸欠缺、心情漸趨輕鬆
    、自信心增加、多話、精神狀況處於陶醉感；BAC到達0.0
    5%至0.08%時，對駕駛能力之影響為：反應遲純、駕駛能力
    受損、遲而不決或決而不行。對心理行為之影響為：情緒鬆
    弛、感情與行為趨向誇張、肌肉不協調、精神處於興奮狀態
    ；BAC到達0.08%至0.15%時，對駕駛能力之影響為：判斷力
    嚴重受到影響、能與精神協調受損、駕駛之體能困難增加。
    對心理行為之影響為：產生情緒異常現象、步伐不平穩、言
    語不清、反應惡劣、記憶及判斷力受損、精神處於錯亂狀態
    ；超過0.15%，對駕駛人能力之影響為：無法開車。對心理
    行為之影響為：爛醉如泥、失去知覺可能致死、精神處於昏
    睡狀態。次按體內酒精含量由開始飲酒時的0％，依飲酒量
    漸漸累積增加，在完成飲酒時體內酒精含量達到最高，隨後
    依代謝率逐漸代謝，至於體內酒精含量倒推計算代謝率，依
    交通部運輸研究所於77年8月間針對國人進行實驗研究指出
    為每小時每公升0.0628毫克（引自陳高村著吐氣中酒精含量
    倒推計算過程一文）。本件被告曾麗卿呼氣酒精濃度已高達
    每公升0.65毫克，仍違規駕車以致於肇事，其駕駛車輛之注
    意能力已因飲酒而較平日為低，且發生事故，參酌前述說明
    ，足認其已達不能安全駕駛之程度；又被告郝修榆經林新醫
    院人員抽取其血液，檢驗酒精濃度為89.0mg/dl，換算成呼
    氣所含酒精濃度為每公升0.42毫克，已如前述，再依前揭國
    人體內酒精含量之代謝率計算，被告郝修榆其開始騎車時間
    約為酒精檢測前1小時（凌晨1時55分騎車，凌晨2時44分抽
    血檢驗）左右，推算其酒後騎乘機車時之酒精濃度為0.4828
    毫克(計算公式：0.42MG/L+0.0628MG/L×1HR=0.4828MG/L)
    ，已趨近取締標準之0.55毫克。又參以被告郝修榆酒後駕駛
    ，毫未能注意前方之道路狀況，而逕為撞擊被告曾麗卿所駕
    駛之車輛，顯見被告郝修榆斯時駕駛汽車之判斷力、精神協
    調、駕駛體能、精神狀態等，均應已受相當程度之酒精影響
    ，足認被告郝修榆自白供述與現有事證相符，應堪採信。
    本件事證明確，被告二人犯行洵堪認定，應予依法論科。
三、核被告二人所為，均係犯刑法第185條之3服用酒類不能安全
    駕駛動力交通工具而駕駛罪。爰審酌被告二人均無前科（參
    卷附臺灣高等法院被告前案紀錄表）素行尚佳，明知酒精成
    分對人之意識、控制能力具有不良影響，超量飲酒後會導致
    對週遭事物之辨識及反應能力較平常狀況薄弱，因而酒後駕
    車在道路上行駛，對往來之公眾及駕駛人自身皆具有高度危
    險性，竟仍於飲酒後駕車行駛，並不慎相互發生碰撞，造成
    人員傷害，漠視自己及公眾行之安全，惟犯後承認犯行，並
    已達成和解（被告二人發生肇事已和解，業為被告二人供明
    ）等一切情狀，各量處如主文所示之刑，並諭知易科罰金折
    算標準。
據上論斷，應依刑事訴訟法第273條之1第1項、第299條第1項前
段、第41條第1項前段，刑法施行法第1條之1第1項，判決如主文
。
本案經檢察官吳星瑩到庭執行職務。
中    華    民    國    100  年     9    月     30   日
                     刑事第十一庭法  官  王金洲
以上正本證明與原本無異。
如不服本判決應於收受判決後10日內向本院提出上訴書狀，並應
敘述具體理由；其未敘述上訴理由者，應於上訴期間屆滿後20日
內向本院補提理由書（均須按他造當事人之人數附繕本）「切勿
逕送上級法院」。
                                 書記官  謝明倫
中    華    民    國    100  年     9    月     30   日
附錄論罪科刑法條
中華民國刑法第185條之3
服用毒品、麻醉藥品、酒類或其他相類之物，不能安全駕駛動力
交通工具而駕駛者，處1年以下有期徒刑、拘役或科或併科15萬
元以下罰金。